臺灣彰化地方法院北斗簡易庭民事判決
110年度斗簡字第278號
原      告  陳姚政
            陳仕崇
被      告  陳銘城
訴訟代理人  陳秀蘭
上列當事人間請求分割共有物之訴事件，本院於中華民國111年1
月11日言詞辯論終結，判決如下：
    主      文
兩造共有坐落彰化縣○○鄉○○段○○○○○地號土地，應依附圖所示方
式分割：編號A部分面積二十七點二二平方公尺土地分歸被告單
獨所有；編號B部分面積十一點四○平方公尺土地分歸原告共同取
得，並按附表一編號B所示比例維持共有。
訴訟費用由兩造依附表二所示訴訟費用負擔比例負擔。
    事實及理由
一、原告主張：
(一)坐落彰化縣○○鄉○○段00000地號土地（面積：38.62平方公尺
    ，下稱系爭土地）為兩造所共有，應有部分如附表一所示，
    且並無因物之使用目的不能分割或訂有不分割之期限等情，
    兩造始終未達成分割之協議。
(二)原告主張依附圖所示之分割方法分割：　　　　
　1.編號A部分面積27.22平方公尺由被告單獨取得，本件土地分
    割後，原告願拆除編號A土地上之房屋，將土地返還被告。
  2.編號B部分面積11.4平方公尺由原告二人共同取得，並按應
    有部分維持共有，編號B土地上有原告未辦理保存登記之建
    物重要部分，原告希望取得此部分土地以保存建物。
(三)爰依民法第823條第1項、第824條之規定，請求裁判分割，
    並聲明：如主文第1項所示。　　　　
二、被告則以：被告同意原告之分割方案。
三、得心證之理由：
(一)原告主張坐落彰化縣○○鄉○○段00000地號土地為兩造所共有
    ，應有部分如附表所示，且無因物之使用目的不能分割或訂
    有不分割期限等情形，業據原告提出土地登記謄本、地籍圖
    謄本影本等件為證，且為到場之被告所不爭執，堪信為真實
    。
(二)按「各共有人，除法令另有規定外，得隨時請求分割共有物
    。」、「分割之方法不能協議決定...法院得因任何共有人
    之請求，命為下列之分配：一以原物分配於各共有人。...
    以原物為分配時，因共有人之利益或其他必要情形，得就共
    有物之一部分仍維持共有。」，民法第823條第1項前段、第
    824條第2項前段、第4項分別定有明文。經查：系爭土地為
    兩造共有，此情有土地登記謄本附卷可參。又系爭土地並無
    因物之使用目的不能分割或訂有不分割期限等情形，兩造復
    未能達成分割協議，已如前述。準此，原告本於共有人分割
    請求權，請求判決分割，核與前開規定洵無不合，應予准許
    。
(三)查系爭土地呈方型，形狀尚屬方正，毗鄰之290地號土地亦
    為被告所有，有原告所提出之地籍圖謄本可佐，且為被告所
    不爭執，上開事實應可認定。
(四)本院認應依附圖（彰化縣北斗地政事務所110年10月26日北
    土測字第1580號複丈成果圖）所示方案分割系爭土地，方為
    對共有人最有利且對土地整體開發利用最為公平適當之方案
    。理由詳述如下：附圖編號A歸被告單獨所有，編號B歸原告
    共有取得，並按應有部分維持共有，此分割方案均為兩造所
    同意，另兩造取得土地大部分方正，整體利用亦為簡單、便
    利，自應以附圖方案所示分割方案為佳。
四、綜上所述，原告依分割共有物之法律關係，請求分割系爭土
    地，應如附圖所示分割方案而為分割，為有理由，應予准許
    。爰判決分割如主文第1項所示。
五、本件分割共有物事件，如由敗訴之被告負擔訴訟費用顯失公
    平，爰命勝訴之原告負擔部分訴訟費用，亦即各依兩造原應
    有部分之比例負擔。
六、訴訟費用負擔之依據：民事訴訟法第80條之1。　　　　
中    華    民    國   111    年     1    月    25    日
                  北斗簡易庭  法  官  丁兆嘉
【附表一】：附圖所示編號、分得人、分得面積、保持共有土地
            應有部分比例
編號 分得人 分割後取得面積  （平方公尺）   分割後權利範圍   A    陳銘城 27.22 1/1    B  陳姚政       11.40 1/2  陳仕崇  1/2 

【附表二】：訴訟費用負擔比例
 編號   共有人姓名 訴訟費用負擔比例 1 陳銘城 1/2 2 陳姚政 1/4 3 陳仕崇 1/4 
以上正本係照原本作成。
如對判決上訴，應於判決送達後20日內向本院提出上訴狀。如委
任律師提起上訴者，應一併繳納上訴審裁判費。 
中    華    民    國   111    年     1    月    25    日
                      　　    書記官　蔡政軒